【裁判字號】    90,台上,7110
【裁判日期】    901121
【裁判案由】    違反毒品危害防制條例
【裁判全文】
最高法院刑事判決                                九十年度台上字第七一一○號
    上訴人  台灣高等法院花蓮分院檢察署檢察官
    被  告  甲○○
右上訴人因被告違反毒品危害防制條例案件，不服台灣高等法院花蓮分院中華民國八
十八年九月十四日第二審判決 (八十八年度上訴字第一五九號，起訴案號：台灣台東
地方法院檢察署八十七年度偵字第一七七二號) ，提起上訴，本院判決如左：
    主  文
原判決撤銷，發回台灣高等法院花蓮分院。
    理  由
本件原判決認定：被告甲○○曾於民國七十七年間，因違反麻醉藥品管理條例案件經
台灣台東地方法院判處有期徒刑五年六月確定，於八十三年四月六日執行完畢，詎不
知悛悔，基於概括之犯意，連續受人之託，代向年籍不詳之趙雙喜購買第二級毒品安
非他命，自八十七年二月底某日起至同年六月十九日止，先後受孫景宏之託購買四次
，受陳嘉玲之託購買三次，受施逸儂之託購買三次，受黃俊程之託購買六次，受郭建
松之託購買三次，受曾炳魁之託購買一次，受劉政義及陳崇正之託購買三次，每包價
格新台幣(下同)一千元至五千元不等，幫助彼等施用等情，因而撤銷第一審論被告以
販賣第二級毒品罪之判決，變更起訴法條，改論處被告連續幫助施用第二級毒品 (累
犯)罪刑，固非無見。
惟查：(一)檢察官起訴被告甲○○犯毒品危害防制條例第四條第二項之販賣第二級毒品
罪，原判決則以被告對其受人之託代向趙雙喜購買安非他命之事實供承不諱，並經證
人孫景宏、陳嘉玲、施逸儂、黃俊程、曾炳魁、郭建松於原審及證人劉政義於第一審
審理中證述在卷，核相一致，乃變更起訴法條，改論被告以連續幫助施用第二級毒品
罪。但核閱卷內筆錄，證人郭建松於原審係證稱其於八十七年六月初在台東市○○路
與博愛路口向被告購買安非他命一次，六月間另在被告母親開設之理髮店購買二次，
共向被告購買三次 (見原審卷第七二頁) ；證人劉政義於第一審係證稱其向被告買三
次，是打被告之呼叫器，與陳崇正一起買，想吸時就向被告買，不知道被告是否調貨
，是否有賺價差，反正被告就是賣安非他命給伊的人等語 (見一審卷第六五、六六頁
) ，二人均明白證述係向被告購買，而非委請被告代向他人購買，原判決謂其二人之
證言與被告供述之情節相一致，核與卷證不符，自屬理由矛盾。(二)審理事實之法院，
對於被告有利及不利之證據，應一律注意，綜合全案證據資料，本於經驗法則，以定
其取捨，並將取捨證據及得心證之理由於判決內予以說明。卷查證人陳崇正於檢察官
偵查中證述其向被告購買安非他命三次 (見一六一七號偵查卷第五頁) ，另台東縣警
察局向檢察官申請獲准對被告實施通訊監察所製作之譯文記載，曾炳魁與被告通話時
說：「那你和我就都沒得賺了」，被告答稱：「對啊，做白工幹什麼」，被告並曾向
另一男子說：「不夠沒關係，我這裡還很多，我昨天弄太多了，有點出 (賣) 不出去
」等語 (見八七年聲監字第六四號卷第四八、三六頁) ，原審對上開不利於被告之證
據未予調查審論，遽認被告僅代人購買並未販賣，尚嫌速斷，難謂適法。(三)證人郭建
松、劉政義均證稱安非他命係向被告購買，已如前述；證人孫景宏、陳嘉玲、施逸儂
、黃俊程於法院調查時雖改稱係請被告幫忙調貨，被告未賺差價等語，但彼等於警訊
中均稱安非他命是向被告購買，施逸儂於檢察官偵查時亦謂被告有賣安非他命 (見二
○七○號偵卷第二九頁) ，又被告曾因違反麻醉藥品管理條例案件經判刑並執行完畢
，應知經手毒品風險甚大，刑責亦重，謂其一再為孫景宏、陳嘉玲、施逸儂、黃俊程
、郭建松、曾炳魁、劉政義、陳崇正等人，代向他人購買安非他命多次，亦非尋常，
原判決採信孫景宏等人於法院調查時之供述，而捨棄其他不利被告之證據，並未詳敘
其如何取捨及得心證之理由，於法亦有未洽。另依送達證書及檢察官上訴書上原審法
院收文日期所載，檢察官係八十八年四月二十九日收受第一審判決，同年五月十一日
提起第二審上訴，似已逾十日上訴期間，此部分上訴是否合法，原審未先予調查審認
，併有可議。以上或為上訴意旨所指摘，或為本院得依職權調查之事項，應認原判決
有發回更審之原因。
據上論結，應依刑事訴訟法第三百九十七條、第四百零一條，判決如主文。
中      華      民      國     九十     年     十一     月    二十一    日
                              最高法院刑事第八庭
                                  審判長法官  張  信  雄
                                        法官  賴  忠  星
                                        法官  張  清  埤
                                        法官  呂  永  福
                                        法官  林  開  任
      右正本證明與原本無異
                                              書  記  官
中      華      民      國     九十     年     十一     月     二十九   日


司法院資訊處製作；財團法人民間司法改革基金會備份。
